臺灣新北地方法院刑事判決
111年度訴字第715號
公  訴  人  臺灣新北地方檢察署檢察官
被      告  陳俊融



選任辯護人  葉泳新律師
            王聖傑律師
被      告  王涎臣




義務辯護人  潘東翰律師
上列被告等因殺人未遂等案件，經檢察官提起公訴（111年度偵
字第14772號、111年度少連偵字第222號），本院判決如下：
    主  文
丁○○成年人利用少年犯在公共場所聚集三人以上首謀施強暴罪，
處有期徒刑捌月。扣案之西瓜刀及球棒各壹支，均沒收；又犯恐
嚇取財未遂罪，處有期徒刑參月，如易科罰金，以新臺幣壹仟元
折算壹日。
丙○○成年人與少年共同犯在公共場所聚集三人以上下手實施強暴
罪，處有期徒刑柒月。
丁○○、丙○○其餘被訴毀損他人器物部分，均公訴不受理。
    犯罪事實
一、成年人丁○○前因乙○○於民國110年10月24日在桃園市龜山區
    長堤汽車旅館內遭人埋伏毆打，懷疑戊○○為通風報信之內鬼
    ，為圖謀報復，丁○○遂基於意圖供行使之用而攜帶兇器，在
    公共場所聚集三人以上首謀實施強暴之犯意，於110年10月2
    7日21時52分前不久許，邀集成年人丙○○及少年許○瑋、蔡○
    樂、楊○文及黃○良（少年許○瑋等4人之真實姓名及年籍資料
    詳卷，下稱少年許○瑋等4人，其等所涉傷害及妨害秩序案件
    ，另由本院少年法庭處理中），在丁○○所經營址設桃園市龜
    山區文化三路40之2號「耀騰洗車場」內集合，丙○○及少年
    許○瑋、蔡○樂、楊○文及黃○良即意圖供行使之用而攜帶兇器
    ，在公共場所聚集三人以上實施強暴之犯意，由丙○○駕駛車
    牌號碼0000-00號自用小客車搭載少年許○瑋、蔡○樂、楊○文
    及黃○良等人，並攜帶西瓜刀、球棒等兇器，依丁○○之指示
    前往新北市林口區麗園二街89巷口（下稱林口案發地）附近
    ，丁○○則另指示乙○○邀約戊○○於110年10月27日21時52分許
    ，在林口案發地前會面協商，丁○○亦駕駛車牌號碼000-0000
    號自用小客車搭載乙○○與秦柏韋（乙○○與秦柏韋所涉犯罪另
    行偵辦）共同前往案發地，嗣戊○○到達林口案發地前公共巷
    道後，雙方短暫交談，丁○○即透過丙○○指示少年許○瑋等4人
    動手共同攻擊戊○○，少年許○瑋等4人即持球棒追打戊○○，丙○○則持西瓜刀追砍戊○○，造成戊○○受有左手第三指到第五指
    掌股骨折、右手手腕切割傷併右手第四指及第五指屈肌腱斷
    裂、右手尺動脈及尺神經斷裂、右上臂及背部切割傷、右大
    腿切割傷併肌肉斷裂、陰莖切割傷等傷勢（丁○○、丙○○等2
    人另涉傷害部分業經戊○○撤回告訴，理由詳後述不另為不受
    理諭知部分）。
二、丁○○前因乙○○於110年10月24日在桃園市○○區○○○路00巷00號
    「長堤汽車旅館」內，遭人埋伏毆打，竟心生不滿，認定係
    長堤汽車旅館服務人員未即時通報，始導致乙○○遭人毆打，
    竟圖謀報復，於110年10月27日17時許，前往長堤汽車旅館
    ，基於恐嚇取財之犯意，明知長堤汽車旅館並無支付款項之
    義務，竟在長堤汽車旅館內，向長堤汽車旅館現場負責人甲○○，要求甲○○支付新臺幣（下同）6,000元處理，後甲○○稱
    僅願拿出2,000元來解決，詎丁○○竟向甲○○恫稱：「我們人
    這麼多2千塊夠嗎」、「如果不支付6千元的話，你們汽車旅
    館裝潢費用會比這筆錢還貴」等語，而以將加害財產之方式
    恐嚇甲○○，致使甲○○心生畏懼，適因長堤汽車旅館人員報警
    處理，經警獲報立即趕往現場處理，丁○○始未得手而未遂。
三、案經戊○○、甲○○訴由桃園市政府警察局龜山分局報請臺灣新
    北地方檢察署檢察官偵查起訴。
    理  由
壹、有罪部分：
一、證據能力：
　㈠按被告以外之人於審判外之言詞或書面陳述，除法律有規定
    者外，不得作為證據；被告以外之人於檢察事務官、司法警
    察官或司法警察調查中所為之陳述，與審判中不符時，其先
    前之陳述具有較可信之特別情況，且為證明犯罪事實存否所
    必要，得為證據；被告以外之人於審判外之言詞或書面陳述
    ，除法律有規定者外，不得作為證據，刑事訴訟法第159條
    第1項、第159條之2分別定有明文。查證人即共同被告丙○○
    、證人即少年許○瑋等4人、證人即告訴人戊○○於警詢時之陳
    述對被告丁○○而言屬傳聞證據，而其中證人丙○○、許○瑋等4
    人均已於本院審理中到庭作證，其於本院審理中證述之主要
    內容與其於警詢時所述大致相符，因而與刑事訴訟法第159
    條之2規定得例外作為證據之要件不符，另證人戊○○於警詢
    時之陳述與其偵訊中之陳述大致相符，欠缺援引其警詢陳述
    之必要性，復經被告丁○○及其辯護人爭執上開部分之證據能
    力，故依法均不得作為證據。
　㈡按被告以外之人於偵查中向檢察官所為之陳述，除顯有不可
    信之情況者外，得為證據，刑事訴訟法第159條之1第2項亦
    有明定。查證人丙○○、許○瑋等4人於偵訊中之陳述對被告丁○○而言屬傳聞證據，惟其等此部分陳述係在檢察官面前為之
    ，未見檢察官有何違法取證之情形，復無證據證明其於偵查
    中檢察官訊問時所為之陳述，有顯不可信之情形，是其上開
    於偵查中之陳述自具證據適格。又於本院審理中，上開證人
    均已到庭作證，而給予被告丁○○及其辯護人行使對質詰問權
    之機會，復經本院審理中提示上開證人於偵訊時之筆錄及告
    以要旨，由檢察官及被告丁○○及其辯護人依法辯論，完足證
    據調查之程序，以保障被告訴訟權利，是上開證人於偵查時
    之陳述，對被告丁○○而言，均具有證據能力並得採為證據。
　㈢按被告以外之人於審判外之陳述，雖不符刑事訴訟法第159條
    之1至第159之4之規定，而經當事人於審判程序同意作為證
    據，法院審酌該言詞陳述或書面陳述作成時之情況，認為適
    當者，亦得為證據；又當事人、代理人或辯護人於法院調查
    證據時，知有第159條第1項不得為證據之情形，而未於言詞
    辯論終結前聲明異議者，視為有前項之同意，同法第159條
    之5第1項、第2項亦有規定。本案下述所引其餘被告等以外
    之人於審判外之陳述（含共同被告基於被告以外之人身分所
    為之陳述），經本院提示上開審判外陳述之內容並告以要旨
    ，被告丁○○、丙○○及其等辯護人對證據能力均不爭執，亦未
    於言詞辯論終結前對該等審判外陳述之證據資格聲明異議，
    且經審酌各該供述證據作成之客觀情狀，並無證明力明顯過
    低或係違法取得之情形，復為證明本案犯罪事實所必要，認
    為以之作為證據應屬適當，應有證據能力。
　㈣另本院後述所引用之其餘非供述證據，經本院依法當庭提示
    令被告辨認外，復無證據足證係公務員違背法定程序所取得
    ，且當事人亦未表示反對意見，而為證明本案犯罪事實所必
    要，亦得作為本案證據。
二、認定犯罪事實所憑之證據及理由：
  ㈠事實欄一部分：
　⒈此節全部犯罪事實，業據被告丁○○於偵查中本院羈押訊問、
    偵訊、本院訊問、準備程序及審理中（本院111年度聲羈字
    第154號卷第44頁、111年度偵字第14772號卷【下稱偵卷】
    第374頁至第375頁、本院卷一第44頁至第45頁、第123頁、
    本院卷二第227頁），以及被告丙○○於偵訊、本院準備程序
    及審理中（見偵卷第183頁至第186頁反面、本院卷一第195
    頁至第196頁），均坦承不諱，且有證人即告訴人戊○○於偵
    訊中之證述（見111年度他字第2778號卷【下稱他卷】二第1
    59頁至第160頁反面）、證人即少年許○瑋等4人於偵訊及本
    院審理中之證述（見偵卷第224頁至第225頁、第253頁至第2
    55頁、第277頁至第278頁、第295頁至第296頁、本院卷二第
    146頁至第208頁）、證人乙○○、秦柏韋於警詢及偵查中之證
    述可憑（見他卷一第124頁至第127頁、見偵卷第305頁至第3
    15頁、第323頁至324頁、第329頁至第330頁）、證人康勝凱
    、葉桓榮、彭怡婷於警詢時之證述（見他卷一第128頁至第1
    30頁反面、第134頁至第136頁、第137頁至第139頁）可憑，
    並有監視器影像畫面（見他卷一第6頁至第8頁反面、第117
    頁至第120頁、第140頁至第152頁反面）、通聯查詢紀錄（
    見他卷二第62頁至第67頁、偵卷第246頁）、長庚醫療財團
    法人林口長庚紀念醫院（下稱林口長庚醫院）診斷證明書（
    見他卷二第68頁）、告訴人戊○○傷勢及現場與蒐證照片（見
    他卷二第69頁至第71頁、偵卷第92頁至同頁反面）、手機對
    話紀錄翻拍照片（見偵卷第59頁、證據清冊卷第19頁至第34
    頁反面）、本院搜索票、桃園市政府警察局龜山分局搜索扣
    押筆錄、扣押物品目錄表（見偵卷第62頁至第73頁）、林口
    長庚醫院111年7月26日長庚院林字第1110750762號函、111
    年8月8日長庚院林字第1110850864號函及檢附告訴人戊○○病
    歷資料（見本院卷一第203頁至第204頁、第223頁至第602頁
    ）等件可佐，足認被告2人前揭任意性之自白與實情相符，
    堪可採信，並綜上事證，被告2人此節犯行，均堪認定。
　⒉公訴意旨雖認被告2人行為時具殺人犯意或具重傷害之犯意云
    云，然查：
　  ⑴按認定不利於被告之事實，須依積極證據，苟積極證據不
      足為不利於被告事實之認定時，即應為有利於被告之認定
      。另按刑法上殺人未遂與傷害罪之區別，本視加害人有無
      戕害他人生命之故意為斷，而判斷行為人主觀上是否有殺
      人或重傷害故意，除應斟酌其使用兇器之種類、攻擊之部
      位、行為時之犯意態樣外，尚應深入觀察行為人與被害人
      關係、行為起因及當時所受刺激、下手力量之輕重，被害
      人受傷情形及行為人事後態度等各項因素綜合研析，尚不
      得專以受傷處所是否為致命部位及受傷程度多寡即據為區
      別之絕對標準。
　  ⑵關於事發起因，參以證人戊○○於偵訊中證稱：丁○○在案發
      前一日有叫乙○○打LINE電話約我出來談，他們想要調查乙○○於110年10月24日在長堤汽車旅館被毆打的事，懷疑我
      們有人是內鬼。在案發前丁○○就有放話，他要幫乙○○處理
      內鬼。丁○○是我國中時的學長，乙○○是我國中同屆同學，
      都認識很久了等語（見他卷二第159頁至第160頁）；證人
      乙○○於偵訊中證稱：案發當天是我找戊○○過去的，因我想
      了解在長堤汽車旅館打我的人是誰，我也有找康聖凱和幾
      個我懷疑的對象。我不知道丁○○是要幫我出氣還是原本跟
      戊○○就有恩怨等語（見偵卷第323頁），以及被告丁○○於
      偵訊中供稱：因為乙○○懷疑戊○○他們通風報信導致他被毆
      打，所以乙○○拜託我幫他處理這件事，所以我找丙○○到林
      口案發地幫我，我指示丙○○教訓戊○○，丙○○有找少年許○
      瑋等4人過來等語（見偵卷第375頁）可知，本案係因乙○○
      懷疑告訴人戊○○為通風報信害其被毆之人，被告丁○○知悉
      後始起意找被告丙○○及少年許○瑋等4人教訓告訴人戊○○，
      是以被告丁○○與告訴人戊○○之間並無何等深仇大恨，被告
      丁○○僅係因欲替乙○○出氣始找人教訓告訴人戊○○，被告丙○○更與告訴人戊○○間無何等關聯，被告2人均應尚不足僅
      因他人間之恩怨即萌生殺人犯意或重大毀敗他人身體機能
      之犯意。
　  ⑶另觀告訴人戊○○所受傷勢部分，主要均係分布在四肢及背
      部等處，雖另有傷及陰莖，惟此與其右大腿切割傷併肌肉
      斷裂等傷處甚為接近，顯然係因該右大腿傷勢而遭波及，
      無從遽認被告丙○○係刻意持刀朝告訴人戊○○生殖器部位揮
      砍，此情並與被告丙○○於本院審理中以證人身分證稱：記
      得是沒有往頭打等語（見本院卷二第152頁）；證人許○瑋
      於本院審理中證稱：有刻意避開重要部位攻擊等語（見本
      院卷第165頁）；證人蔡○樂於本院審理中證稱：我是打身
      體，打到背跟手等語（見本院卷二第177頁）；證人楊○文
      於本院審理中證稱：我們好像都打他的背等語（見本院卷
      二第187頁至第188頁）；證人黃○良於本院審理中證稱：
      我們只有打他背後等語（見本院卷二第200頁）大致相符
      ，是從傷勢部位已無從推認被告丙○○與少年許○瑋等4人有
      意朝告訴人戊○○頭部或重要臟器等所在攻擊。且倘若被告
      丙○○經與被告丁○○謀議後，存有殺害或重傷告訴人戊○○之
      意思，面對手無寸鐵之告訴人戊○○，被告丙○○大可直擊上
      揭頭部或重要臟器等足以一擊致命等所在之處，抑或係以
      西瓜刀逕行削下告訴人戊○○之肢體，惟被告丙○○顯然並未
      以此等方式攻擊告訴人戊○○，是從攻擊部位及手段，尚難
      謂被告丙○○與被告丁○○間有何殺人或重傷害之犯意聯絡。
　  ⑷又參以證人戊○○於偵訊中證稱：我在逃跑時感覺我的血一
      直在噴，之後我拼命地逃往社區方向，逃到社區大門時，
      我就不支倒地，拼命地喊救命，後面我就昏倒了，我醒來
      時人已經在加護病房等語（見他卷二第160頁），以及證
      人許○瑋於本院審理中證稱：丙○○拿西瓜刀砍戊○○時，我
      站在他後面沒再動作，其他人先回車上，我不清楚丙○○為
      何停手，可能是怕太嚴重。印象中當時戊○○大喊救命、救
      命，沒聽到他請丙○○停手，後來丙○○叫我們上車走，大家
      就撤了等語（見本院卷二第166頁至第167頁、第169頁）
      ，足見被告丙○○雖有持刀追砍告訴人戊○○，惟其見告訴人
      戊○○已倒地而毫無餘力反抗之時，其本有痛下殺手之餘裕
      ，但其並未繼續持刀揮砍，亦非係因有其他外力介入始停
      手，反而係自主決定停止攻擊告訴人戊○○並叫少年許○瑋
      等4人等離開現場，核與其於偵查中陳稱：我拿西瓜刀追
      小毛砍，砍到小毛後來倒地的地方，我想說處理這樣就可
      以，我就轉頭喊撤了，大家就跟著撤了等語（見偵卷第18
      5頁至第186頁）；於本院審理中證稱：戊○○叫我不要再砍
      了，我才停下來，其他年輕人他們後面追過來，我又沒有
      事，處理得差不多了，我就叫大家撤了等語（見本院卷二
      第152頁至第153頁）相符，顯見其停止攻擊告訴人戊○○係
      因其見告訴人戊○○已受傷，而已達成其等此次受被告丁○○
      指示前來之目的，益徵其與被告丁○○及少年許○瑋等4人僅
      達成共同傷害告訴人戊○○之犯意聯絡，而無殺害或重傷害
      告訴人戊○○或之犯意甚明。又被告2人及少年許○瑋等4人
      雖於行兇後逕行離去，未協助告訴人就醫，惟從上開傷勢
      照片可知，告訴人戊○○最終倒臥地點即在林口案發地附近
      之社區大樓門外，為社區住戶或警衛出入時必經之處，並
      非杳無人煙或極為偏僻隱密之處，告訴人戊○○獲救之機會
      極高，是此部分僅足證明被告2人因滿足其等傷害犯意聯
      絡所欲致生之傷害結果而離去，然尚不足證明被告2人主
      觀上有任憑告訴人戊○○失血過多而亡等容任死亡結果發生
      之意思存在。
　  ⑸雖告訴人戊○○於偵查中證稱：我一聽到丙○○轉頭跟旁邊的
      年輕人說可以動手了，我感覺生命受到威脅，我開始轉頭
      往後跑，接著我被丙○○帶頭的這群人開始拿鋁棒及西瓜刀
      攻擊，他們對我全身亂打亂砍，而且還一直攻擊我的頭部
      ，完全沒有留力，感覺是要置我於死地，使勁全力打我等
      語（見他卷二第160頁），堪認告訴人戊○○於案發時確有
      生命遭受強烈威脅之主觀感受，然其上開證述中稱對方全
      力對其亂打亂砍，還一直攻擊頭部等情，與其所受傷勢部
      位並非全然一致，不排除係因其案發時過度驚恐以致陳述
      時略有誇大，其所受傷勢嚴峻程度仍應參酌診斷證明書及
      醫院回函說明，亦不足以其個人感受即推認被告2人有殺
      人之犯意聯絡。復從卷附告訴人戊○○傷勢照片、前揭林口
      長庚醫院111年7月26日回函內容可知，其在現場倒地時四
      肢鮮血淋漓，到醫院時意識雖清楚，然其因受有多處穿刺
      撕裂傷導致大量出血，而有生命跡象不穩定之情形，若未
      及時送醫有危及生命之可能，住院期間先後為其安排全身
      創傷之神經、血管、肌腱傷口縫合及骨折復位手術後，其
      病情穩定於110年11月6日出院。依其同年最近一次回診追
      蹤情形研判，其骨折及各處傷口癒合良好，然各項身體機
      能影響情形仍須持續回診評估，惟其迄今已約7個月未回
      診，實難評估其最近復原及具體影響身體、肢體機能之程
      度等語（見他卷二第69頁至第70頁、本院卷一第203頁至
      第204頁），足見告訴人戊○○案發時所受傷勢確實非輕，
      並致大量出血，若未及時送醫恐有致命之危險，但其術後
      傷口癒合良好，卷內無其他事證足以證明告訴人之身體或
      肢體機能已達顯著減損或毀敗之重傷害程度。
　  ⑹再從①被告丙○○於偵訊及本院審理中以證人身分陳稱：在林
      口案發地動手前，丁○○有走過來跟我說「等等要處理一個
      綽號叫小毛（指戊○○）的人」，後又用微信傳訊息跟我說
      ：「好好處理他，處理的慘一點」等語（見偵卷第185頁
      反面）；於本院審理中陳稱：在林口案發地，丁○○一開始
      是說處理慘一點，後面又說不要太慘。在本案發生前，丁○○沒有叫我砍過人，之前只有說要打人，給人家一個教訓
      就差不多等語（見本院卷二第148頁至第150頁、第154頁
      至第155頁）；②證人蔡○樂於偵訊及本院審理中證稱：丁○○在洗車場時有對我們說等等要去修理人且要修理慘一點
      等語（見偵卷第295頁反面、本院卷二第178頁、第182頁
      ）；③證人楊○文於偵訊及本院審理中證稱：丁○○有到洗車
      場跟在場的人說晚上要處理事情，要弄慘（筆錄誤繕為「
      殘」）一點，要我們準備好，所謂處理的意思就是要去打
      人，丁○○就先離開洗車場，之後他也有在LINE群組裡說晚
      上車子要跟好，處理的時候要認真一點，不要太掉漆。我
      知道大概是要打架等語（見偵卷第277頁至同頁反面、本
      院卷二第190頁）；④證人黃○良於偵訊及本院審理中證稱
      ：一開始我只有聽到丁○○說等等要打一個人，要把他打慘
      一點等語（見偵卷第224頁反面、本院卷二第207頁）。由
      上可知，暫不論被告丁○○告知上開訊息之處為其所經營之
      洗車場或林口案發地，抑或都有，甚而包括LINE群組，被
      告丁○○確有於事發前向被告丙○○及少年蔡○樂、楊○文及黃
      ○良等人告知待會要「處理」、「修理」、「弄」告訴人
      ，要弄得「慘一點」等情無訛。惟被告丁○○既然表示「處
      理」、「修理」、「弄」的程度要「慘一點」，可見其並
      非係要被告丙○○或少年蔡○樂、楊○文及黃○良等人殺害告
      訴人，蓋殺人僅有完全抹除他人性命，毋庸再區別殺害程
      度，此處之「處理」、「修理」、「弄」應係指傷害等情
      明確。再衡以被告丙○○或少年蔡○樂、楊○文及黃○良等人
      在聽到被告丁○○上開指示後，依其等於上開陳述中所呈現
      其等與被告丁○○間之默契，亦均僅了解到是要去打人而非
      殺人，故實不足徵被告丁○○有指示被告丙○○或少年蔡○樂
      、楊○文及黃○良等人殺害告訴人戊○○之意思。至於被告丁○○雖有指示要「弄慘一點」，然從被告丙○○或少年許○瑋
      等4人實際下手時，亦未有何明顯要削減告訴人戊○○身體
      各處機能致毀敗或嚴重減損之情況，是此部分僅足證明被
      告丁○○雖有指示傷害告訴人戊○○時要下手重一些，尚不足
      證明其即有指示要毀敗或嚴重減損告訴人戊○○身體各處機
      能等而與被告丙○○或少年許○瑋等4人達成重傷害之犯意聯
      絡。
　  ⑺綜合上述事證，被告2人與告訴人並無何等深仇大恨，被告
      丁○○僅係為替黃宣貿出氣，方指示被告丙○○與少年許○瑋
      等4人到場教訓告訴人戊○○，從告訴人戊○○受傷部位、程
      度及被告丙○○自行停手等情，以及被告丁○○指示動手過程
      ，被告2人應僅係基於傷害之犯意聯絡傷害告訴人，而無
      殺人之犯意聯絡。公訴意旨認被告2人係基於殺人之犯意
      為此節犯行，容有誤會。
  ㈡事實欄二部分：
　　此節犯罪事實，亦據被告丁○○於偵訊、本院訊問、準備程序
    及審理中坦認在卷（偵卷第375頁、本院卷一第45頁至第46
    頁、第123頁、本院卷二第227頁），且有證人施麗婷於警詢
    時之證述、證人黃政賢、舒廣琦於警詢及偵訊時之證述（見
    他卷一第61頁至第63頁、第69頁至第74頁、第75頁至第79頁
    、偵卷第299頁至第300頁、第302頁至第303頁）、證人即告
    訴人甲○○於警詢時之證述可憑（見111年度少連偵字第222號
    卷第272頁至第274頁）、證人乙○○、秦柏韋於警詢及偵訊時
    之證述（見偵卷第306頁至同頁反面、第312頁至同頁反面、
    第322頁至第323頁、第328頁至第329頁），以及密錄器及監
    視器影像畫面可佐（見他卷二第75頁至第76頁反面、第104
    頁至第105頁反面），是被告丁○○上揭任意性之自白應予實
    情相符，亦堪憑採。
  ㈢綜合上述，被告丁○○、丙○○各別犯行，事證明確，均堪認定
    ，皆應依法論科。
三、論罪科刑：
  ㈠罪名：
　⒈查被告丁○○為替乙○○出氣，即邀約被告丙○○及少年許○瑋等4
    人先在其所經營之「耀騰洗車場」內集合而首謀欲對告訴人
    戊○○施以強暴，被告丙○○即駕車搭載少年許○瑋、蔡○樂、楊
    ○文及黃○良等並攜帶洗車場內之西瓜刀及球棒等兇器前往指
    定之林口案發地等公眾道路上並下手實施強暴，是核被告丁○○就事實欄一部分所為，係犯刑法第150條第2項第1款、第1
    項後段之意圖供行使之用而攜帶兇器在公共場所聚集三人以
    上首謀施強暴罪；被告丙○○就事實欄一部分所為，則係犯刑
    法第150條第2項第1款、第1項後段之意圖供行使之用而攜帶
    兇器在公共場所聚集三人以上下手實施強暴罪。被告丙○○就
    其所犯之上開犯行與少年許○瑋等4人有犯意聯絡及行為分擔
    ，應依刑法第28條規定，論以共同正犯。另因被告丁○○所參
    與之犯罪程度為首謀，與其他人參與犯罪為下手實施不同，
    毋庸援引刑法第28條共同正犯之規定（最高法院109年台上
    字第2708號判決意旨參照），起訴意旨認被告2人應另論以
    共同正犯，容有誤會。
　⒉核被告丁○○就事實欄二所為，係犯刑法第346條第3項、第1項
    恐嚇取財未遂罪。
　㈡刑之加重減輕事由：
　⒈兒童及少年福利與權益保障法第112條第1項前段規定：「成
    年人教唆、幫助或利用兒童及少年犯罪或與之共同實施犯罪
    或故意對其犯罪者，加重其刑至2分之1」，所稱「成年人教
    唆、幫助或利用兒童及少年犯罪或與之共同實施犯罪」之加
    重，既非特別針對個別特定之行為加重處罰，故對一切犯罪
    皆有適用，自屬刑法總則加重，此與故意對兒童及少年犯罪
    ，係屬分則之加重有別。查被告丁○○、丙○○於為事實欄一行
    為時為年滿20歲之成年人，少年許○瑋等4人則均為12歲以上
    未滿18歲之少年等節，有其等年籍資料在卷可參，其中少年
    蔡○樂、楊○文及黃○良曾為被告丁○○洗車場員工，少年許○瑋
    則為少年蔡○樂、楊○文及黃○良之友人，業據被告丁○○自認
    在卷（見偵卷第175頁、第375頁），被告丁○○對其等為未滿
    18歲之少年自當認識，被告丙○○於偵查中亦自承其所載的許
    ○瑋、蔡○樂、楊○文及黃○良等4人均為少年等語（見偵卷第1
    83頁反面），是成年人之被告丁○○利用少年許○瑋等4人，及
    成年人之被告丙○○共同與少年許○瑋等4人實施前揭妨害秩序
    犯行，屬刑法「總則」加重，均應依兒童及少年福利與權益
    保障法第112條第1項前段規定，加重其刑。
　⒉按刑法第150條第2項規定：「犯前項之罪，而有下列情形之
    一者，得加重其刑至2分之1：一、意圖供行使之用而攜帶兇
    器或其他危險物品犯之。二、因而致生公眾或交通往來之危
    險。」乃係就犯罪類型變更之個別犯罪行為得裁量予以加重
    ，成為另一獨立之罪名（尚非概括性之規定，即非所有罪名
    均一體適用），屬於刑法分則加重之性質，惟依上述規定，
    係稱「得加重…」，而非「加重…」或「應加重…」，故法院
    對於行為人所犯刑法第150條第2項第1款、第1項之行為，是
    否加重其刑，即有裁量之權。衡以本案聚集時間為夜間，聚
    集之人數尚屬固定，未持續增加而有難以控制人數之情，衝
    突時間非長，所生危害亦未擴及無關旁人等情，被告2人犯
    後均坦承犯行，且被告丁○○業與告訴人戊○○達成和解並已履
    行部分和解金，此有和解書及收據1份附卷足憑(見本院卷二
    第243頁至第247頁)，復參酌全案情節及被告2人之行為對社
    會秩序所生危害之程度等情，認未加重前之法定刑應足以評
    價其等之犯行，尚無依刑法第150條第2項規定加重其刑之必
    要。
　⒊查被告丁○○就事實欄二所為，已著手實施恐嚇取財之犯罪行
    為，僅尚未因此取得犯罪對價而不遂，為未遂犯，爰依刑法
    第25條第2項規定減輕其刑。
  ㈢爰以行為人之責任為基礎，審酌被告丁○○正值青壯，前於105
     年間，因傷害及恐嚇危害安全案件，經臺灣桃園地方法院
     以107年度易字第627號判決判處應執行拘役85日確定；於1
     08年間，又因恐嚇公眾案件，經同法院以109年度桃簡字第
     137號判決判處有期徒刑2月確定；因傷害案件，經臺灣臺
     北地方法院以109年度審簡字第1425號判決判處有期徒刑3
     月確定，並均執行完畢，有其臺灣高等法院被告前案紀錄
     表1份存卷可參（見本院卷一第27頁至第37頁），卻仍不思
     以理性方式解決紛爭，竟首謀而邀集被告丙○○及少年許○瑋
     等4人在公眾場所對告訴人施加暴行，被告丙○○即貿然相挺
     ，受被告丁○○指示下手實施強暴，且持西瓜刀為兇器行兇
     ，除造成現場秩序之不安，亦使告訴人戊○○受有如事實欄
     一所載之人身傷害；復被告丁○○明知長堤汽車旅館並無支
     付款項之義務，仍藉詞恫嚇向告訴人甲○○索取金錢，幸未
     得手，被告2人所為均實屬不該，兼衡被告丁○○有如前揭所
     載及被告丙○○則前因侵入住宅、不能安全駕駛及毀損案件
     ，分別經法院論罪處刑及執行之紀錄，有其臺灣高等法院
     被告前案紀錄表1份可考（見本院卷一第19頁至第26頁）之
     各自素行，被告丁○○以洗車為業，須扶養父親、配偶及2名
     未成年子女；被告丙○○在物流公司上班，與父親同住，無
     扶養對象等各自生活狀況（見本院卷二第232頁），另被告
     2人於犯後均坦承犯行，且被告丁○○已與告訴人戊○○達成和
     解，而履行部分和解金額，剩餘款項分期履行之各犯後態
     度等一切情狀，各量處如主文所示之刑，並就被告丁○○所
     犯恐嚇取財未遂罪刑，另諭知易科罰金之折算標準，以資
     懲儆。
四、沒收之說明：
　　查於新北市○○區○○○路0段000巷00號1樓所扣案之西瓜刀、球
    棒各1支，為被告丁○○洗車場內之物，屬由其實質管領之物
    ，且係供被告丙○○及少年許○瑋等4人於為事實欄一所載妨害
    秩序犯行時所用之物品，業據被告丁○○自承在卷（見偵卷第
    15頁、第174頁、本院卷二第220頁），均應依刑法第38條第
    2項前段規定，宣告沒收。其餘扣案物品，或經被告丁○○否
    認與其所犯本案犯行相關，且無其他事證可佐為其為本案犯
    行所用物品，爰均不予宣告沒收。
五、不另為不受理諭知：
　㈠公訴意旨另略以：被告丁○○出面邀集被告丙○○及少年許○瑋、
    蔡○樂、楊○文及黃○良，明知以利刃砍殺他人之重要身體部
    位，將導致大量出血而死亡之結果，竟共同基於殺人未遂之
    犯意，先在被告丁○○所經營上址「耀騰洗車場」內，謀議聚
    眾砍殺告訴人戊○○，預先攜帶刀械及棍棒等器械，復由丁○○
    指示乙○○邀約戊○○於事實欄一所載時、地會面協商，被告丁○○並駕駛車牌號碼000-0000號自用小客車搭載乙○○與秦柏韋
    共同前往案發地，另被告丙○○則駕駛車牌號碼0000-00號自
    用小客車搭載少年許○瑋、蔡○樂、楊○文及黃○良前往案發地
    旁埋伏，嗣告訴人戊○○到達新北市林口區麗園二街89巷前公
    共巷道後，雙方短暫交談，旋由被告丁○○指示被告丙○○及少
    年許○瑋、蔡○樂、楊○文及黃○良共同攻擊戊○○，被告丙○○並
    持西瓜刀猛力連續砍殺告訴人戊○○，造成告訴人戊○○受有左
    手掌掌股骨折、右手腕第四指及第五指肌腱斷裂、右手動脈
    神經斷裂、右大腿切割併肌肉斷裂等全身多處重傷，致告訴
    人戊○○現場大量出血而危及生命，嗣告訴人戊○○經送醫緊急
    救治，始免於死亡。因認被告丁○○及丙○○均涉犯刑法第271
    條第2項、第1項之殺人未遂罪嫌等語。
　㈡按告訴乃論之罪，告訴人於第一審辯論終結前得撤回其告訴
    ，又告訴經撤回者，法院應諭知不受理之判決，刑事訴訟法
    第238條第1項、第303條第3款分別定有明文。公訴意旨雖認
    被告2人係涉犯刑法第271條第2項、第1項之殺人未遂罪嫌，
    然依卷內現有事證，尚不足證明被告2人係基於殺人或重傷
    害之犯意聯絡攻擊告訴人戊○○，僅能認其等係基於傷害之犯
    意聯絡而為，業經本院論述如前，是此節公訴意旨容有誤會
    ，是被告2人此部分所為，應僅成立刑法第277條第1項之傷
    害罪，依同法第287條規定，須告訴乃論。茲因告訴人戊○○
    與被告丁○○達成和解後，業已撤回告訴，有刑事撤回告訴狀
    1份在卷可稽（見本院卷二第249頁），又告訴人戊○○雖僅對
    被告丁○○撤回告訴，然依刑事訴訟法第239 條規定，其效力
    及於被告丙○○，則案經告訴人戊○○撤回告訴，依法原應就此
    部分諭知不受理判決，惟此部分如成立罪刑，與被告2人前
    揭經論罪科刑之加重妨害秩序犯行部分，有想像競合犯之裁
    判上一罪關係，爰就此部分不另為不受理之諭知。
貳、不受理部分：
一、公訴意旨略以：被告丁○○前因細故與告訴人乙○○發生爭執，
    竟心生不滿，由被告丁○○駕駛車牌號碼000-0000號自用小客
    車搭載被告丙○○及少年洪○義及蔡○樂（少年洪○義及蔡○樂，
    另由本院少年法庭處理中），共同基於毀損之犯意聯絡，於
    111年3月7日凌晨5時20分許，在新北市○○區○○路00號前，由
    被告丁○○指示被告丙○○及少年洪○義及蔡○樂下車持球棒，共
    同砸毀告訴人乙○○所有車牌號碼0000-00號自用小客車之擋
    風玻璃、車窗、車燈及鈑金，而致令不堪用，足生損害於告
    訴人乙○○。因認被告丁○○、丙○○涉犯刑法第354條毀損他人
    器物罪嫌等語。
二、有關告訴人乙○○上開告訴被告2人毀損部分，經檢察官偵查
    終結後，認定被告2人涉犯刑法第354條毀損他人器物罪嫌，
    並提起公訴，然上開毀損罪名依同法第357條之規定，均須
    告訴乃論。茲因茲因告訴人乙○○與被告丁○○已達成和解，並
    撤回告訴，有聲請撤回告訴狀1份附卷可稽，又告訴人乙○○
    雖僅對被告丁○○撤回告訴，然依刑事訴訟法第239條規定，
    其效力及於被告丙○○，則案經告訴人乙○○撤回告訴，揆諸首
    開說明，應不經言詞辯論，諭知不受理之判決。
據上論斷，應依刑事訴訟法第299條第1項前段、第303條第3款、
第307條（本案採判決精簡原則，僅引述程序法條），判決如主
文。
本案經檢察官己○○提起公訴，檢察官陳伯青到庭執行職務。
中　　華　　民　　國　　111 　年　　11　　月　　24　　日
                  刑事第二十庭  審判長法　官  林米慧
　　　　　　　　　
　　　　　　　　　                    法  官  林翠珊
　　　　　　　　　
　　　　　　　　　                    法  官  梁家贏
上列正本證明與原本無異。
如不服本判決，應於判決送達後20日內敘明上訴理由，向本院提
出上訴狀 (應附繕本) ，上訴於臺灣高等法院。其未敘述上訴理
由者，應於上訴期間屆滿後20日內向本院補提理由書「切勿逕送
上級法院」。
                                      書記官  蔡忠衛
中　　華　　民　　國　　111 　年　　11　　月　　29　　日
附錄本案論罪科刑法條全文：
中華民國刑法第150條
在公共場所或公眾得出入之場所聚集三人以上，施強暴脅迫者，
在場助勢之人，處1年以下有期徒刑、拘役或10萬元以下罰金；
首謀及下手實施者，處6月以上5年以下有期徒刑。
犯前項之罪，而有下列情形之一者，得加重其刑至二分之一：
一、意圖供行使之用而攜帶兇器或其他危險物品犯之。
二、因而致生公眾或交通往來之危險。
中華民國刑法第346條
意圖為自己或第三人不法之所有，以恐嚇使人將本人或第三人之
物交付者，處6月以上5年以下有期徒刑，得併科3萬元以下罰金
。
以前項方法得財產上不法之利益或使第三人得之者，亦同。
前二項之未遂犯罰之。